臺灣高等法院刑事判決
109年度上易字第973號
上  訴  人  
即  被  告  陳志峰（原名陳宥愷）




上列上訴人因醫療法等案件，不服臺灣桃園地方法院108年度易
字第746號，中華民國109年3月27日第一審判決（起訴案號：臺
灣桃園地方檢察署108年度偵字第2283號），提起上訴，本院判
決如下：
    主  文
上訴駁回。
    事  實
一、陳志峰（原名陳宥愷）前因腰椎不適，於民國107年12月6日
    在桃園市○鎮區○○路00號壢新醫院接受神經外科醫師陳宏龍
    手術治療，認未好轉，對陳宏龍之手術及術後處置已有不滿
    ，而於107 年12月29日上午10時30分許前往壢新醫院回診，
    在壢新醫院門診大樓3 樓310診間內向陳宏龍抱怨上情，因
    無法接受陳宏龍所為解釋，更加憤怒，明知陳宏龍與該診間
    跟診護理師高靖雅均為醫療法第10條第1 項規定依法執行醫
    療業務之醫事人員，仍基於對醫事人員執行醫療業務時施強
    暴之犯意，趨近並作勢毆打陳宏龍，並徒手推開前來阻擋之
    高靖雅，致高靖雅失去平衡撞擊身後醫療手推車，陳志峰復
    持續作勢攻擊陳宏龍，經陳宏龍閃避而未受傷。嗣陳志峰經
    其他醫護人員勸離310 診間，情緒仍然無法平復，竟承前對
    醫事人員執行醫療業務時施強暴之犯意，於高靖雅向其解釋
    、說明醫療過程之際，徒手推觸高靖雅右肩，而以強暴方式
    妨害高靖雅執行醫療業務，適為據報到場之桃園市政府警察
    局平鎮分局宋屋派出所警員何冠霆、盧冠維察見，加以制止
    ，告知其行為已涉嫌違反醫療法，陳志峰聞言更為不悅，明
    知何冠霆、盧冠維係依法執行職務之公務員，並預見於警員
    執行職務時拒絕配合，強為拉扯及反抗等強暴行為，可能造
    成警員受傷，竟基於妨害公務、侮辱公務員及公然侮辱之犯
    意，及基於傷害之不確定故意，在上開不特定人均得共見共
    聞之壢新醫院門診大樓三樓走道處，以「醫你媽頭啦，醫療
    法」、「媽的，你是AIDS喔」之語辱罵何冠霆、盧冠維，貶
    損其二人之人格與社會評價，並於何冠霆、盧冠維以違反醫
    療法之現行犯執行逮捕時，徒手拉扯、反抗，而以強暴方式
    妨害何冠霆、盧冠維依法執行職務，致何冠霆受有右手擦傷
    ，盧冠維受有前頸部抓傷之傷害。
二、案經陳宏龍、高靖雅訴由桃園市政府警察局平鎮分局移送，
    及何冠霆、盧冠維訴請臺灣桃園地方檢察署檢察官偵查起訴
    。　　
    理  由
壹、證據能力：
    本案認定犯罪事實所引用之證據，皆無證據證明係公務員違
    背法定程序所取得。又檢察官、被告陳志峰於本院準備程序
    及審理時均同意作為證據（本院卷第62至64、122至126頁）
    ，復經審酌該等證據製作時之情況，尚無顯不可信與不得作
    為證據之情形，亦無違法不當與證明力明顯過低之瑕疵，且
    與待證事實具有關聯性，認為以之作為證據應屬適當，依刑
    事訴訟法第158條之4反面解釋及第159條之5規定，認均有證
    據能力。
貳、實體部分：
一、認定犯罪事實之證據及理由：
　　訊據被告矢口否認有何違反醫療法、妨害公務、侮辱公務員
    、公然侮辱犯行，辯稱：陳宏龍對伊隨便醫治，明顯有醫療
    疏失，手術隔日就請假不見蹤影，違反醫療法在先，伊於10
    7年12月29日回診時，陳宏龍否認疏失，自稱「開得很好」
    ，就想回休息室，想將伊趕出診間，伊才會去阻擋、作勢毆
    打陳宏龍，旨在維護身為病患知悉病情之權利，陳宏龍完全
    不負責任，高靖雅並非本件手術跟診護士，卻在大庭廣眾說
    ：「醫生開得很好」，所以伊才會推高靖雅；何冠霆、盧冠
    維雖然穿著警察制服，但伊認為是假警察，所以拒絕配合，
    且係因遭何冠霆鎖喉壓在牆上，又遭警員推碰、坐壓甫開刀
    之傷患部位，疼痛難耐，警員執法過當，伊才會罵「醫你媽
    頭啦，醫療法」、「媽的，你是AIDS喔」，並本能反抗，而
    且伊只有推、縮的動作，何冠霆、盧冠維的傷勢可能是在伊
    縮回的動作下，其二人互抓造成云云。經查：
  ㈠被告前因腰椎不適，於107年12月6日在桃園市○鎮區○○路00號
    壢新醫院接受神經外科醫師陳宏龍手術治療，認未好轉，對
    陳宏龍之手術及術後處置已有不滿，於107 年12月29日上午
    10時30分許前往壢新醫院回診時，在壢新醫院門診大樓3 樓
    310診間內向陳宏龍抱怨上情，因無法接受陳宏龍所為解釋
    ，起身接近、作勢毆打陳宏龍，並徒手推開上前阻擋之跟診
    護理師高靖雅，致高靖雅失去平衡撞擊身後醫療手推車，陳
    志峰復持續作勢攻擊陳宏龍，經其他醫護人員勸離310 診間
    後，於高靖雅向其解釋、說明醫療過程之際，又徒手推觸高
    靖雅右肩，適為據報到場之桃園市政府警察局平鎮分局宋屋
    派出所警員何冠霆、盧冠維察見，加以制止，告知其行為已
    涉嫌違反醫療法，執行逮捕，被告即在不特定人均得共見共
    聞之壢新醫院門診大樓3樓走道處，辱罵「醫你媽頭啦，醫
    療法」、「媽的，你是AIDS喔」，並以肢體拉扯、反抗等事
    實，業據被告於警詢、檢察官訊問、原審及本院審理時供述
    在卷（臺灣桃園地方檢察署108年度偵字第2283號偵查卷宗
    【下稱偵卷】第3至6、45至47頁、原審108年度審易字第778
    號刑事卷宗【下稱審易卷】第81至85頁、原審108年度易字
    第746號刑事卷宗【下稱原審卷】㈡第215頁、本院卷第62頁
    ），且有陳宏龍之壢新醫院主治醫師證、高靖雅之執業執照
    、壢新醫院護理師證（偵卷第12、15頁）、警員密錄器錄音
    譯文（偵卷第26至30頁）、壢新醫院310診間內護理師錄音
    譯文（偵卷第31、32頁）、壢新醫院門診大樓3樓走道監視
    錄影畫面翻拍照片（偵卷第33至34頁反面）、警員密錄器錄
    影畫面翻拍照片（偵卷第35頁）、現場照片（偵卷第36頁反
    面、37頁）、壢新醫院自費項目說明暨同意書（審易卷第97
    、98頁）附卷可資佐證，並經原審勘驗警員密錄器錄影光碟
    、壢新醫院監視器錄影光碟、壢新醫院310診間錄音光碟，
    製有勘驗筆錄及擷圖在卷足稽（原審卷㈡第29至43、199至20
    4頁）。上開事實，首堪認定。
　㈡醫療法部分：
　　被告雖否認有何違反醫療法犯行，而以前揭情詞置辯。然查
    ：
　⑴被告於檢察官訊問及原審審理時均坦承：伊於107 年12月29
    日上午10時30分許回診時，在壢新醫院310診間與陳宏龍發
    生口角，陳宏龍一直說他醫得很好，但伊真的還是很痛，陳
    宏龍竟然回說：「那是傷口痛，不是腰椎痛」，伊就跟陳宏
    龍說：「如果你再這樣敷衍我的話我會生氣」、「我想打你
    」，後來伊就作勢要打陳宏龍，並說：「我要打你」，陳宏
    龍就想要轉去休息室，此時醫護人員也過來，當時伊抓著陳
    宏龍的醫師袍不讓他走，因為情緒失控，就罵醫生、推開護
    士高靖雅，後來在診間外面走道，高靖雅又說：「陳宏龍開
    刀開得很好」，伊覺得高靖雅亂講話，所以又伸手推高靖雅
    等事實在卷（偵卷第46頁反面、審易卷第83、84頁）。證人
    陳宏龍於原審審理時亦具結證稱：被告一直抱怨伊欺騙他、
    敷衍他，情緒激動，揚言並作勢要打伊，當時被告母親在旁
    邊勸阻卻遭被告推倒，高靖雅去安撫也沒有用，被告把高靖
    雅推到旁邊去，導致高靖雅去撞到檯具，然後被告又把拳頭
    舉起來，質疑伊沒有處理好、不當醫療等，還說伊就是欠打
    ，過程中被告用手指向伊又指又揮的等語（原審卷㈡第169至
    174頁），與證人高靖雅於原審審理時結證：當時被告很生
    氣，伊安撫被告說陳宏龍醫師已經很客氣的在解釋了，請他
    不要激動，結果被告站起來踢椅子，要過去打陳宏龍醫師，
    伊趕快上前攔阻，被告就把伊推開，導致伊撞到身後的換藥
    車，被告要對陳宏龍出拳時，被告母親也有拉住被告，結果
    被被告一甩跌倒撞到後面的換藥車；後來警察到場時，伊與
    單位主管、值班護理長在診間外面說明案情，被告又很不客
    氣的出手推伊，警察看到就開始控制被告，後面被告就跟警
    察起了爭執等語（原審卷㈡第175至184頁），大致相符。且
    經原審勘驗壢新醫院310診間錄音光碟結果，被告與陳宏龍
    就其術後情形有所齟齬，當陳宏龍應被告要求解釋X光片時
    ，被告不斷質疑：「在哪裡在哪裡」、「東西在哪裡」，陳
    宏龍嘆氣稱：「唉，就是、就在這一塊」之際，被告立即打
    斷稱：「你別唉唉，唉什麼唉呀」、「唉什麼唉呀」，被告
    之母在旁勸阻：「不要這樣啦，你說話……」隨即聽聞現場有
    碰撞聲響，高靖雅並表示：「你幹嘛要這樣子咧」、「你看
    你媽媽就給你踢倒了，你不要這麼生氣好不好」，並協助被
    告母親檢視受傷情況（原審卷㈡第201頁）。再觀警員密錄器
    錄影光碟擷取畫面顯示，被告於密錄器錄影時間10：52：58
    在診間外之走道處，確有伸手推高靖雅右邊肩膀之行為（原
    審卷㈡第33頁）。以上俱徵被告確有在310診間內作勢毆打陳
    宏龍、推開高靖雅，導致高靖雅撞擊身後檯具，及在診間外
    走道處推高靖雅肩膀之強暴行為。
　⑵而陳宏龍為壢新醫院主治醫師，高靖雅為壢新醫院護理部護
    理師，有陳宏龍之壢新醫院主治醫師證、高靖雅之執業執照
    、壢新醫院護理師證存卷為憑（偵卷第12、15頁），於本案
    發生時均在執行醫療業務，被告前述強暴行為，客觀上足以
    造成陳宏龍、高靖雅人身安全之危害，當已影響其二人醫療
    業務之執行，此情除經證人陳宏龍、高靖雅於原審審理時證
    述明確外（原審卷㈡第171、179 頁），被告亦直承：伊覺得
    伊這樣的行為會妨害到陳宏龍醫師、高靖雅護士執行醫療業
    務等語（審易卷第84、85頁）。從而，被告明知陳宏龍、高
    靖雅均為依法執行醫療業務之醫事人員，仍於其二人執行醫
    療業務時，為作勢毆打陳宏龍、推高靖雅等強暴行為，其主
    觀上有違反醫療法之故意，客觀上有施強暴行為妨礙陳宏龍
    、高靖雅醫療業務之執行，均臻灼然。
　⑶被告辯稱：陳宏龍隨便醫治，明顯有醫療疏失，術後不聞不
    問，手術隔日即請假不見蹤影，違反醫療法在先，侵害病患
    自主權利，伊於107年12月29日回診時，陳宏龍否認疏失，
    自稱「開得很好」，就想回休息室，想將伊趕出診間，伊才
    會去阻擋、作勢毆打陳宏龍，旨在維護本人知悉病情的權利
    ，陳宏龍完全不負責任，高靖雅不是手術跟診護士，卻在大
    庭廣眾聲稱：「醫生開得很好」，所以伊才會推高靖雅云云
    ，均屬被告本案對陳宏龍、高靖雅為妨礙醫療業務強暴行為
    之犯罪動機，縱使陳宏龍有被告所指醫療過失，或高靖雅評
    述陳宏龍之醫療行為有何不當之處，均應循法定程序救濟，
    非得作為對執行醫療業務人員施強暴行為之正當理由。是被
    告請求調查陳宏龍逃避責任及其在仁愛醫院就診之錄音內容
    ，以資證明陳宏龍有醫療過失，顯無調查之必要。至被告聲
    請調查壢新醫院310診間於案發當日之錄影畫面，以資證明
    其係為阻止陳宏龍離開，而有作勢攻擊之行為；然而被告於
    107年12月29日回診時，就其術後問題與陳宏龍有所齟齬，
    致情緒激動，已非理性詢問、表達意見，此經原審勘驗壢新
    醫院310診間內錄音光碟無誤（原審卷㈡第199至203頁），陳
    宏龍採取暫行迴避之舉動，將有助於被告自衝突現場解離，
    緩和其情緒，非不合理，此情仍不得執為被告施強暴行為之
    正當理由，且經原審向壢新醫院調取該診間監視錄影畫面結
    果，經該院函覆：醫院診間為維護病人隱私，並未安裝影像
    監視設備，故無影像檔案，有聯新國際醫院109年1月22日聯
    新醫字第2020010088號函可供參憑（原審卷㈡第151頁），被
    告此部分聲請，無從調查，附此敘明。
　㈢妨害公務、侮辱公務員、傷害、公然侮辱部分：　
　　被告雖否認有何妨害公務、侮辱公務員、傷害、公然侮辱犯
    行，而以前揭情詞置辯。然查：
　⑴證人何冠霆於原審審理時證稱：伊於107年12月29日上午10時
    30分許經值班指派前往壢新醫院處理醫療法案件，報案內容
    是醫師遭人恐嚇，伊先抵達現場，盧冠維隨後到達，伊等雖
    然沒有出示證件，但身穿制服，並表明執行公務，當時診間
    外除被告、被告母親，還有高靖雅及醫院人員在場，高靖雅
    在對被告解釋一些醫療上的問題，接著伊看到被告推高靖雅
    ，就與盧冠維上前制止，向被告表示其行為涉嫌違反醫療法
    ，被告回稱：「醫你媽頭啦，醫療法」、「媽的，你是AIDS
    喔」，伊逮捕被告過程，知道被告脊椎有開刀，所以沒有很
    用力，是用手抓住被告的手，將被告頂在牆壁上，讓被告不
    要亂動，沒有把手繞到被告頸部或做鎖喉動作，後來把被告
    壓制在地板上，被告不斷拉扯，導致伊上銬時被手銬刮到手
    而受傷，盧冠維要去抓被告時，被告是直接用右手揮盧冠維
    的頭、臉、上半身位置等語（原審卷㈡第185至192頁），證
    人盧冠維則證稱：當天接獲報案有違反醫療法案件，伊就前
    往壢新醫院了解狀況，伊穿著警察制服到場表明身分，沒有
    另行出示證件，當時有一位護士在跟被告交談，被告突然推
    了該護士一把，伊立刻制止被告，告知違反醫療法開始偵辦
    ，被告聽到就很激動，有辱罵的言語，朝伊臉部揮拳，伊臉
    部閃過，是打中伊身體部位，執行逮捕時，被告拒絕配合，
    不斷拉扯、抗拒，伊有盡量以不造成被告受傷的方式壓制被
    告，沒有對被告鎖喉，被告有抓伊脖子、扯伊衣服，伊前頸
    部抓傷就是被告造成的等語（原審卷㈡第192至198頁），證
    人高靖雅於原審審理時亦證稱：警察到場時，院方單位主管
    跟值班護理長都在診間外面電梯旁邊的空間，伊在解釋這件
    事情，被告又很不客氣的伸手過來推打伊，警察同仁看到就
    去控制住被告，但被告也很不客氣的跟警察起爭執，有辱罵
    警察，伊還看到被告朝警察揮拳，但伊不認識到場的兩名警
    察，無法判斷被告是朝哪一位警察揮拳，被告當時很激動，
    拚命反抗，怎麼勸都聽不進去，還毆打警察，最後就被壓制
    在地上等語（原審卷㈡第179至184頁），互核尚無二致，並
    有壢新醫院診斷證明書及警員何冠霆、盧冠維受傷照片附卷
    可稽（偵卷第22、24、35頁反面、36頁）。且經原審及本院
    勘驗警員密錄器錄影光碟結果，被告伸手推高靖雅右邊肩膀
    一下後，警員即口頭告誡被告不可動手，其行為違反醫療法
    ，被告回稱：「怎麼樣怎麼樣」，警員即伸出左手放在被告
    左肩示意往身後牆壁站立，被告立即伸出左手揮開警員左手
    ，此時警員上前抓住被告手部將之壓制在牆壁，被告不斷掙
    扎，口出：「醫你媽頭啦，醫療法」、「媽的，你是有AIDS
    喔」之語，於遭壓制在地後，又以左手抓住盧冠維外套衣領
    處（原審卷㈡第29至43頁、本院卷第96頁），足認被告在上
    開不特定人得共見共聞之場所，確有以「醫你媽頭啦，醫療
    法」、「媽的，你是AIDS喔」等輕蔑、謾罵、詆毀，而與反
    應個人疼痛不適用語明顯有別之詞侮辱執行職務之警員何冠
    霆、盧冠維，足以貶損何冠霆、盧冠維之人格與社會評價，
    並有對警員為拉扯、反抗之舉動，造成何冠霆受有右手擦傷
    、盧冠維受有前頸部抓傷之傷害。被告空言否認上情，辯稱
    ：伊係因傷口疼痛才會有辱罵語詞，並無侮辱之意，何冠霆
    、盧冠維所受傷害是其二人互抓造成云云，不足採信。
　⑵又警察行使職權時，應著制服或出示證件表明身分，並應告
    知事由，警察職權行使法第4 條第1 項定有明文，本件警員
    何冠霆、盧冠維據報到場時既均穿著警察制服，並告知其事
    由，自不以出示證件為必要。且被告於警詢之初即供稱：伊
    知道何冠霆、盧冠維是警察，但伊覺得警方不重視伊權益，
    態度不好，不問原因就將伊壓制，相當具有個人偏見等語（
    偵卷第5頁反面），於檢察官訊問時亦稱：伊在診間與陳宏
    龍發生衝突後，有兩名穿著制服的警察到場，伊有辱罵警察
    等語（偵卷第46頁反面），於原審審理時仍稱：伊承認有辱
    罵警察，並於警察逮捕過程徒手攻擊、反抗警察，造成警員
    何冠霆、盧冠維受傷，但是當時是因為伊很痛，才會拒捕，
    而且如果警察有先口頭警告，伊會接受等語（審易卷第82頁
    ），殊無任何不知何冠霆、盧冠維為執行職務之警察人員之
    情，並明確知悉何冠霆、盧冠維係因其於診間情緒失控辱罵
    醫師、推護理師一事到場處理之事實，其於本院審理時翻異
    前詞，改稱：警察制服一般人也買的到，伊曾經碰過假警察
    臨檢，何冠霆、盧冠維沒有出示證件，伊認為是假警察，所
    以拒絕配合云云，無非事後卸責之詞，不足為據。
　⑶被告明知何冠霆、盧冠維係依法執行職務之公務員，且依其
    智識程度與社會經驗，就其對執行職務員警施以拉扯、反抗
    之強暴行為，可能使員警受傷，有所預見，仍於警員制止其
    推打高靖雅之際，即先徒手強力揮開警員之手，再於警員執
    行逮捕過程，不斷拉扯及反抗，其對公務員之身體直接實施
    暴力，已足影響警員何冠霆、盧冠維職務之執行，而非單純
    脫免警員所為強制處分，自屬強暴行為。從而，被告基於妨
    害公務、侮辱公務員、公然侮辱之故意及傷害何冠霆、盧冠
    維身體之不確定故意，在不特定人得共見共聞之場所，對執
    行職務之警員何冠霆、盧冠維辱罵：「醫你媽頭啦，醫療法
    」、「媽的，你是AIDS喔」，貶損其二人之人格與社會評價
    ，而於警員執行逮捕過程，強行拉扯、反抗，客觀上確已影
    響公務員職務之執行，並致何冠霆受有右手擦傷、盧冠維受
    有前頸部抓傷之傷害，灼然至明。
　⑷證人孫萟名於原審審理時雖證稱：被告在診間沒有作勢攻擊
    陳宏龍，也沒有攻擊高靖雅，警察到場沒有表明身分，就直
    接對被告鎖喉，被告母親有請求警員小心其開刀傷口，警員
    卻說：「我管你開不開刀，你不是很厲害，再來呀」，在走
    道上一陣混亂，被告與警員拉扯時看不出來誰抓誰，被告之
    前有遇過假警察臨檢等語（原審卷㈡第97至105頁），然其證
    述被告在壢新醫院310診間內未推高靖雅一節，已與被告自
    承之情節不符，且細繹證人孫萟名於原審證述之內容，與被
    告之答辯包含本應為被告個人感受、存乎一心之主觀動機等
    ，均如出一轍，明顯係受被告影響而為偏頗之陳述，不足為
    何有利被告之認定。況被告於警員執行逮捕前，即在警員制
    止其推打高靖雅時，強力揮開警員之手，於逮捕過程中又不
    斷拉扯、反抗，其衝突之劇，客觀上實難使人與「腰椎開刀
    」、「行動不便」、「體虛力乏」等身體狀況產生連結，警
    員遇此情狀，於逮捕過程遭被告奮力反抗，甚且因而受傷，
    而有諸如：「管你有沒有開刀」、「開刀還打人」、「生龍
    活虎」之類用語（本院卷第96頁），無非回應被告、表達：
    「手術開刀顯然沒有影響身體活動能力，仍然拒絕配合、奮
    力反抗」之意，尚不得指為違法執行職務，此情亦無從解免
    被告之罪責。
　⑸至原審勘驗警員密錄器錄影光碟時，其畫面後段雖有翻黑、
    模糊狀況，然證人何冠霆於原審審理時已具結說明：密錄器
    錄影內容沒有經過後製剪接，是因為當天伊穿雨衣，有些動
    作會造成鏡頭被雨衣遮住等語（原審卷㈡第188 頁），證人
    盧冠維亦證稱：伊提出的密錄器錄影內容沒有經過剪接或修
    改，是當天伊密錄器被扯掉了，掉在雨衣裡面，鏡頭朝向伊
    身體呈現黑色畫面等語（原審卷㈡第194 頁），且原審勘驗
    前開密錄器錄影光碟時，其畫面翻黑或模糊部分，確仍持續
    錄得與前後文一致之對話、聲音（原審卷㈡第36至37、39至4
    0頁），堪認此部分畫面並非毀損或經變造，僅係錄影過程
    中鏡頭遭遮蔽所致，自無礙於上開證據之真實性。
  ㈣綜上，本案事證明確，被告犯行均堪認定，應依法論科。
二、比較新舊法：
  ㈠被告行為後，刑法第277 條規定業於108 年5 月29日修正公
    布，自108 年5 月31日生效施行。修正前刑法第277條第1項
    規定：「傷害人之身體或健康者，處3 年以下有期徒刑、拘
    役或1000元以下罰金。」修正後刑法第277 條第1 項則規定
    ：「傷害人之身體或健康者，處5 年以下有期徒刑、拘役或
    50萬元以下罰金。」修正後刑法第277條第1項之法定本刑既
    經提高，對被告並非有利，應依刑法第2條第1項前段規定，
    適用行為時即修正前刑法第277 條第1 項規定論處。
  ㈡刑法第2 條第1 項規定「行為後法律有變更者，適用行為時
    之法律。但行為後之法律有利於行為人者，適用最有利於行
    為人之法律」，係規範行為後法律變更所生新舊法比較適用
    之準據法；該條規定所稱「行為後法律有變更者」，包括犯
    罪構成要件有擴張、減縮，或法定刑度有變更等情形。故行
    為後應適用之法律有上述變更之情形者，法院應綜合其全部
    罪刑之結果而為比較適用。惟若新、舊法之條文內容雖有所
    修正，然其修正內容與罪刑無關，僅為文字、文義之修正、
    條次之移列，或將原有實務見解及法理明文化等無關有利或
    不利於行為人之情形，則非屬上揭所稱之法律有變更，亦不
    生新舊法比較之問題，而應依一般法律適用原則，逕行適用
    裁判時法（最高法院107 年度台上字第4438號判決意旨參照
    ）。被告行為後，刑法第135 條第1 項、第140 條第1 項、
    第309 條第1 項規定雖於108 年12月25日經總統公布修正，
    於同年月27日施行，惟修正後之規定係依刑法施行法第1 條
    之1 第2 項本文，將原本按銀元計算之罰金修正為新臺幣數
    額，其修正結果不生有利或不利於行為人之情形，自非法律
    變更，當亦不生新舊法比較問題，應依一般法律適用原則，
    逕行適用裁判時法。
三、論罪：
　㈠核被告所為，係犯醫療法第106 條第3 項對於醫事人員以強
    暴妨害執行醫療業務、刑法第135 條第1 項對於執行職務公
    務員施強暴、第140 條第1 項侮辱公務員、第309 條第1 項
    公然侮辱及修正前刑法第277 條第1項之傷害罪。
　㈡被告在壢新醫院310診間作勢攻擊陳宏龍、推高靖雅，及在診
    間外走道處推高靖雅等強暴行為，係在密切接近之時間、地
    點持續實行，各行為之獨立性極為薄弱，依一般社會健全概
    念，在時間差距上，難以強行分開，在刑法評價上，以視為
    數個舉動之接續施行，合為包括之一行為予以評價，較為合
    理，應論以接續犯之實質上一罪。
　㈢被告對何冠霆、盧冠維依法執行職務時所為妨害公務員執行
    職務、侮辱公務員、公然侮辱、傷害等犯行，均係出於同一
    反抗警員執行職務之決意，且在時間、空間密切接近之情況
    下賡續而為，各行為彼此獨立性極為薄弱，應評價為法律上
    之一行為。又被告以一行為同時觸犯妨害公務員執行職務罪
    、侮辱公務員罪、公然侮辱罪（侵害何冠霆、盧冠維之不同
    法益，為二罪）及傷害罪（侵害何冠霆、盧冠維之不同法益
    ，為二罪），為想像競合犯，應依刑法第55條規定，從一重
    論以修正前刑法第277條第1項之傷害罪。
　㈣被告所犯上開對於醫事人員以強暴妨害執行醫療業務罪及傷
    害罪，犯意各別，行為互殊，應予分論併罰。
四、維持原判決之理由：　　
　　原審以被告犯醫療法第106 條第3 項對於醫事人員以強暴妨
    害執行醫療業務、刑法第135 條第1 項對於執行職務公務員
    施以強暴、第140 條第1 項侮辱公務員、第309 條第1 項公
    然侮辱、修正前刑法第277 條第1項傷害罪，審酌被告不滿
    陳宏龍之診治結果，竟作勢攻擊陳宏龍及推高靖雅，且於何
    冠霆及盧冠維到場後，仍無法控制情緒，對何冠霆及盧冠維
    辱罵，並抗拒逮捕及造成何冠霆及盧冠維受有傷勢，使醫療
    業務及公務之執行遭到妨害，其法治觀念明顯偏差，應予非
    難，兼衡被告近20年來並無前科紀錄，有本院被告前案紀錄
    表在卷可考，素行尚認良好，且陳宏龍並未受傷，何冠霆及
    盧冠維之傷勢均屬輕微，兼衡被告高職畢業之教育程度（偵
    卷第3 頁），以及為本案犯行之動機、目的、手段、所生危
    害等一切情狀，分別量處有期徒刑2月、有期徒刑2月，及諭
    知易科罰金之折算標準，並定應執行有期徒刑3月，及諭知
    執行刑易科罰金之折算標準。核其認事用法，均無違誤，量
    刑亦屬妥適。被告上訴仍執陳詞否認犯罪，均經指駁如前，
    洵屬無據。從而，本件被告上訴為無理由，應予駁回。
據上論斷，應依刑事訴訟法第368條，判決如主文。
本案經檢察官李允煉提起公訴，檢察官陳正芬到庭執行職務。
中　　華　　民　　國　　109 　年　　7 　　月　　30　　日
                  刑事第三庭    審判長法　官  張惠立 
                                      法　官  劉兆菊
                                      法　官  廖怡貞
以上正本證明與原本無異。
不得上訴。                                                                                    書記官  劉芷含
中　　華　　民　　國　　109 　年　　7 　　月　　30　　日

附錄：本案論罪科刑法條全文
醫療法第106條
違反第24條第2項規定者，處新臺幣3萬元以上5萬元以下罰鍰。
如觸犯刑事責任者，應移送司法機關辦理。
毀損醫療機構或其他相類場所內關於保護生命之設備，致生危險
於他人之生命、身體或健康者，處3年以下有期徒刑、拘役或新
臺幣30萬元以下罰金。
對於醫事人員或緊急醫療救護人員以強暴、脅迫、恐嚇或其他非
法之方法，妨害其執行醫療或救護業務者，處3年以下有期徒刑
，得併科新臺幣30萬元以下罰金。
犯前項之罪，因而致醫事人員或緊急醫療救護人員於死者，處無
期徒刑或7年以上有期徒刑；致重傷者，處3年以上10年以下有期
徒刑。

修正前中華民國刑法第277條
（普通傷害罪）
傷害人之身體或健康者，處3年以下有期徒刑、拘役或1000元以
下罰金。
犯前項之罪因而致人於死者，處無期徒刑或7年以上有期徒刑；
致重傷者，處3年以上10年以下有期徒刑。

中華民國刑法第135條
對於公務員依法執行職務時，施強暴脅迫者，處3年以下有期徒
刑、拘役或9000元以下罰金。
意圖使公務員執行一定之職務或妨害其依法執行一定之職務或使
公務員辭職，而施強暴脅迫者，亦同。
犯前2項之罪，因而致公務員於死者，處無期徒刑或7年以上有期
徒刑；致重傷者，處3年以上10年以下有期徒刑。

中華民國刑法第140條
於公務員依法執行職務時，當場侮辱或對於其依法執行之職務公
然侮辱者，處6月以下有期徒刑、拘役或3000元以下罰金。
對於公署公然侮辱者，亦同。

中華民國刑法第309條
公然侮辱人者，處拘役或9000元以下罰金。
以強暴犯前項之罪者，處1年以下有期徒刑、拘役或1萬5000元以
下罰金。